【裁判字號】    89,易,387
【裁判日期】    890517
【裁判案由】    違反勞動基準法
【裁判全文】
臺灣彰化地方法院刑事判決                          八十九年度易字第三八七號
    公  訴  人  臺灣彰化地方法院檢察署檢察官
    被      告  彩苑企業有限公司
    兼右代表人  丙○○
    被      告  丁○○
右列被告等因違反勞動基準法案件，經檢察官提起公訴（八十八年度偵字第七九四七
號），本院判決如左：
        主  文
彩苑企業有限公司之代表人因執行業務，違反雇主依規定終止勞動契約，應依法發給
勞工資遣費之規定，處罰金貳萬元；又違反女工分娩前後，應停止工作，給予產假八
星期，暨女工受僱工作在六個月以上者，停止工作期間，工資照給之規定，處罰金貳
萬元。應執行罰金肆萬元。
丙○○、丁○○共同連續違反雇主依規定終止勞動契約，應依法發給勞工資遣費之規
定，各處罰金萬元，如易服勞役，均以佰元折算壹日；又共同違反女工分娩前後
，應停止工作，給予產假八星期，暨女工受僱工作在六個月以上者，停止工作期間，
工資照給之規定，各處罰金貳萬元，如易服勞役，均以佰元折算壹日。應各執行罰
金伍萬元，如易服勞役，均以佰元折算壹日。
        事  實
一、丙○○、丁○○係夫妻，合力在彰化縣彰化市○○里○○○街一七一號，經營彩
    苑企業有限公司（以下稱彩苑公司），丙○○並擔任公司之董事長即代表人，丁○○擔任董事，自民國（下同）七十二年間起僱用戊○○、七十五年間起僱用甲○○、七十七年間起僱用乙○○於彩苑公司擔任職員之工作，其中甲○○曾於八
    十年二月至八十一年七月一日間離職。詎二人基於共同概括之犯意聯絡，以公司
    經營不善為由，先後於八十八年七月三十日在公司內告知甲○○、戊○○終止其
    間之勞動契約，並於三十一日在公司內告知乙○○終止其間之勞動契約，而未依
    勞動基準法第十七條之規定發給三人資遣費。又二人明知女工分娩前後，依勞動
    基準法第五十條規定，應停止工作，給予產假八星期，並女工受僱工作在六個月
    以上者，停止工作期間工資應照給。竟基於共同犯意，於八十八年五月三日甲○○分娩時，僅給予產假自八十八年五月一日起至同年六月十四日止，未足八星期
    ，並僅發給半薪。
二、案經戊○○、甲○○與乙○○訴由台灣彰化地方法院檢察署檢察官偵查起訴。
        理  由
一、右開犯罪事實，業據被告丙○○、丁○○於審理中供承不諱，核與被害人甲○○
    、戊○○、乙○○指訴情節相合，並有被害人三人之勞工保險資料、彩苑公司董
    事、股東名單及變更登記事項卡等在卷可稽，事證明確，被告犯行堪予認定。
二、核被告丙○○、丁○○二人所為，均係違反勞動基準法第十七條、第五十條之規
    定，應依同法第七十八條處罰；被告彩苑公司對於代表人執行業務所犯前開二罪
    ，亦應依同法第八十一條第一項受罰。被告丙○○、丁○○對於前開二罪，有犯
    意之聯絡、行為之分擔，應論以共同正犯。被告等先後終止與被害人三人之勞動
    契約，而無依法發給資遣費之犯行，時間相近、所犯構成要件同一，應係基於概
    括犯意所為，應論以連續犯為一罪，依法各加重其刑。被告二人所犯上開二罪，
    犯意各別，行為互殊，與彩苑公司均應予以分論併罰。爰審酌被告二人之品性、
    犯罪之動機、目的、手段、所生之危害、犯罪後之態度及彩苑公司之規模等一切
    情狀，各量處如主文所示之刑，並諭知被告丙○○、丁○○罰金易服勞役之折算
    標準，及定被告三人應執行之刑，以示懲處。
三、公訴意旨另稱，被告於八十六年七月十三日甲○○分娩時，僅給予產假四十天，
    發給半薪，係違反勞動基準法第五十條規定，被告丙○○、丁○○應依同法第七
    十八條處罰，且係與前揭經本院認定之同種違規罪刑具連續犯關係；被告彩苑公
    司亦應依同法第八十一條第一項受罰等語。經查，告訴人甲○○於八十六年七月
    十三日分娩與八十八年五月三日分娩間，相距一年十個月左右，時間顯非緊接，
    容與連續犯之犯行須時間密接之構成要件有所未合，無足與前揭經本院認定之同
    種犯行具連續犯關係至灼，先予敘明。惟按刑事訴訟法第三百零二條第二款，案
    件之時效已完成者應諭知免訴之判決；刑法第八十條第一項第五款規定，罰金刑
    之追訴權時效為一年；又違反勞動基準法第五十條規定，依同法第七十八條為罰
    金刑。乃告訴人甲○○遲於八十八年八月四日始具狀提出告訴，公訴人於八十九
    年二月二十九日提起公訴，嗣於八十九年三月二十日將案卷送請本院繫屬審理，
    有告訴狀、起訴書及本院收狀章可憑，已逾一年之追訴權時效，揆諸前述法條規
    定，原應諭知免訴之判決，但因公訴人認此部分與前經本院認定之被告同種犯行
    間具連續犯之裁判上一罪關係，爰不另為免訴之諭知，併此敘明。
據上論斷，應依刑事訴訟法第二百九十九條第一項前段，勞動基準法第十七條、第五
十條、七十八條、第八十一條第一項，刑法第十一條前段、第二十八條、第五十六條
、第四十二條第二項、第五十一條第七款，罰金罰鍰提高標準條例第二條，判決如主
文。
中      華      民      國      八十九      年      五    月    十七    日
                                臺灣彰化地方法院刑事第三庭
                                      法      官    洪  榮  謙
右正本證明與原本無異。
如不服本判決，應於判決送達後十日內向本院提出上訴狀( 須附繕本 )。
告訴人或被害人對於判決如有不服具備理由請求檢察官上訴者，其上訴期間之計算係
以檢察官收受判決正本之日期為準。
                                            法院書記官  梁  高  賓
中      華      民      國      八十九      年      五    月    二十    日
勞動基準法第五十條
女工分娩前後，應停止工作，給予產假八星期；妊娠三個月以上流產者，應停止工
  作，給予產假四個星期。
前項女工受僱工作在六個月以上者，停止工作期間工資照給；未滿六個月者減半發
  給。
勞動基準法第七十八條
違反第十三條、第十七條、第二十六條、第五十條、第五十一條或第五十五條第一項
規定者，科三萬元以下罰金。
勞動基準法第八十一條
法人之代表、法人或自然人之代理人、受僱人或其他從業人員，因執行業務違反本
  法規定，除依本章規定處罰行為人外，對該法人或自然人並應處以各該條所定之罰
  金或罰鍰。但法人之代表人或自然人對於違反之發生，已盡力為防止行為者，不在
  此限。
法人之代表人或自然人教唆或縱容為違反之行為者，以行為人論。


司法院資訊處製作；財團法人民間司法改革基金會備份。
